【裁判字號】    89,聲再,286
【裁判日期】    890828
【裁判案由】    聲請再審
【裁判全文】
臺灣高等法院刑事裁定                            八十九年度聲再字第二八六號
    再審聲請人
    即受判決人  丙○○
                丁○○○
                甲○○
                乙○○
右列聲請人因偽造文書等案件，對於本院八十八年度上易字第四三四九、四三四一號
中華民國八十九年四月七日確定判決（臺灣台北地方法院八十八年度自字第七十三、
七十四號），聲請再審，本院裁定如左：
    主  文
再審之聲請駁回。
    理  由
一、聲請意旨略稱：
  (一)按有罪之判決確定後，因發現確實之新證據，足認受有罪判決之人受無罪、免訴
    、免刑或輕於所認罪名之判決者，依刑事訴訟法第四百二十條第一項第六款之規
    定，為受刑人之利益，得聲請再審。
  (二)聲請人等因涉嫌偽造文書，經台灣高等法院以八十八年度上易字第四三四九、四
    三四一號判決有罪確定。該確定判決認定聲請人等犯罪，係根據原第一審隔離訊
    問聲請人等，認聲請人等所言，語多矛盾不實，故推定聲請人等對另案被告鎖超
    人所為貸款行為，有違情理，因而據以論罪科刑。惟前揭判決採第一審判決記載
    關於聲請人等在法庭上之陳述，與實際情形不符，聲請人等於第一審法院時，對
    於貸款予鎖超人一事，非但提出相關之匯款證明文件，且案內相關之本票，皆為
    償還借款之依據，迄經聲請人等一再陳明，然因第一審判決書裡所載，或與當時
    實際情形不符，丁○○○、乙○○等不識字，如何偽造文書？如乙○○未說本票
    名字是我簽的，甲○○也沒說是他太太經手匯去等，未將有利於聲請人等之內容
    記載，致為不利聲請人之判決，該確定判決既依聲請人等在原第一審法院所為陳
    述，而為有罪之判決，記載前揭內容之筆錄、第一審判決書，實際上與聲請人在
    法院所言並不相符，此可由當時庭訊之錄音帶加以比對，當可證明筆錄內容不實
    。
  (三)鎖超人月薪四萬元，並無資力支付買房子之價金五百三十萬元、汽車款四十萬元
    ，以上均向父母借貸，有交屋備忘錄及價額付款表為證。為分配款項予債權人丁
    ○○○、丙○○、乙○○、甲○○等四人，均為親至貴院領取，不假他人，以防
    他人冒名盜領，此有民事聲請狀為證。
  (四)聲請人等因未發現前開證據，致未主張有利於己之情事，爰聲請再審。
二、查有罪之判決確定後，為受判決人之利益聲請再審，必其聲請之理由合於刑事訴
    訟法第四百二十條第一項所定各款情形之一或第四百二十一條有足生影響於判決
    之重要證據漏未審酌者，始准許之。又「（舊）刑事訴訟法第四百十三條第一項
    第六款所謂發見之新證據，係指該項證據，事實審法院於判決前因未經發見，不
    及調查斟酌，至其後始行發見者而言，若判決前已經當事人提出或聲請調查之證
    據，經原法院捨棄不採者，即非該條款所謂發見之新證據，不得據為聲請再審之
    原因」，「刑事訴訟法第四百十三條第一項第六款所謂確實之新證據，固非以絕
    對不須經過調查程序為條件，但必須可認為確實足以動搖原確定判決而為受判決
    人有利之判決者為限，倘受判決人因對有利之主張為原審所不採，事後提出證明
    ，以圖證實在原審前所為有利之主張為真實，據以聲請再審，該項證據既非判決
    後所發見，顯難憑以聲請再審」，「刑事訴訟法第四百二十條第一項第六款所稱
    發見確實之新證據，除須具有該證據可認為確實足以動搖原確定判決而對受判決
    人為有利之判決之『確實性』特性外，尚須具備該證據係在事實審法院於判決前
    即已存在，因未經發見，不及調查斟酌，或審判時未經注意，至其後始行發見之
    「新規性」特質，二者均不可或缺，倘未兼備上開學理上所謂『確實性』與『新
    規性』之二種再審新證據之特性，即不能據為再審之原因。本院三十三年抗字第
    七○號、四十年台抗字第二號、四十一年台抗字第一號、五十年台抗字第一○四
    號判例僅係在闡明所謂發見確實新證據之再審原因，須具有上揭『確實性』之特
    質而已，非謂毋庸具備『新規性』之特性」，最高法院著者有二十八年抗字第八
    號判例、五十年度台抗字第一０四號判例、八十六年度台抗字第四七七號判決可
    資參照。
三、依前述最高法院判例、判決所示，所謂之新證據，非但要能動搖原確定判決之基
    礎，尚須具有：該證據係在事實審法院於判決前即已存在，因未經發見，不及調
    查斟酌，或審判時未經注意，至其後始行發見之「新規性」特質。查聲請人等所
    言，彼等於原第一審法院調查時所言之內容與筆錄之記載不同云云，惟查，原第
    一審判決已將聲請人等否認犯罪所為抗辯之內容，詳載於第一審判決書內，故該
    一內容，聲請人等早即發現，核與上開最高法院所示之「新規性」不合；至聲請
    人所言之交屋備忘錄及價額付款表、鎖美仙等民事聲請狀（委託丙○○代領分配
    款）等，既不足以證明債權確實存在，且不足以動搖原確定判決之基礎。
四、本件聲請人所舉聲請再審之理由，核與上引法條所定無一相符，應認為無再審理
    由，爰依同法第四百三十四條第一項，裁定如主文。
中    華    民    國    八十九    年        八        月      二十八    日
                            台灣高等法院刑事第十三庭
                                審判長法  官  常  尚  信
        法  官  盧  彥  如
                                      法  官  周  占  春
右正本證明與原本無異。
不得抗告。
                                      書記官  劉      瑗
中    華    民    國    八十九    年        八        月      三十      日


司法院資訊處製作；財團法人民間司法改革基金會備份。
